臺灣板橋地方法院刑事判決　　　　　　100 年度訴字第2046號
公　訴　人　臺灣板橋地方法院檢察署檢察官
被　　　告　林江龍
上列被告因違反毒品危害防制條例案件，經檢察官提起公訴（10
0 年度毒偵字第4402號），被告於準備程序中就被訴事實為有罪
之陳述，本院合議庭裁定由受命法官獨任行簡式審判程式，茲判
決如下：
    主  文
林江龍施用第一級毒品，累犯，處有期徒刑捌月。扣案之第一級
毒品海洛因包（驗餘合計淨重零點陸壹伍公克）沒收銷燬，
上開海洛因之包裝袋個、已使用過之注射針筒支均沒收。
    事  實
一、
  (一)林江龍前於民國93年間因施用毒品案件，經本院以93年度毒
    聲字第847 號裁定送觀察、勒戒後，認有繼續施用毒品傾向
    ，復經本院以93年度毒聲字第1871號裁定令入戒治處所施以
    強制戒治，嗣因認無繼續強制戒治之必要，於94年6 月24日
    釋放出所，並由臺灣板橋地方法院檢察署檢察官以94年度戒
    毒偵字第290 號為不起訴處分確定。
  (二)又因施用毒品案件，經本院以96年度訴字第1203號判處有期
    徒刑7 月確定；另因搶奪案件，經臺灣高等法院以96年度上
    訴字第2442號判處應執行有期徒刑2 年6 月確定，再經同院
    以97年度聲字第245 號裁定與上開施用毒品案件罪刑均減刑
    後合併定應執行有期徒刑2 年9 月確定，於98年9 月8 日縮
    刑期滿執行完畢。
二、詎林江龍猶不知悔改，於上開強制戒治執行完畢後5 年內，
    已再犯施用毒品案件經追訴並判處罪刑確定，明知海洛因為
    毒品危害防制條例所定之第一級毒品，依法不得持有及施用
    ，復基於施用第一級毒品之犯意，於100 年6 月17日下午4
    時45分為警採尿回溯26小時內之某時許（為警查獲後至採尿
    時止人身自由受公權力拘束之時間應予排除），在不詳地點
    ，將海洛因摻水放置針筒注射體內，以此方式施用海洛因1
    次。嗣於100 年6 月17日下午3 時30分許，在新北市三重區
    ○○○路145 巷19號前為警查獲，徵得其同意採尿液，經警
    送驗結果，呈嗎啡陽性反應，始悉上情。並當場扣得第一級
    毒品海洛因3 包（驗前合計淨重0.6532公克、驗餘合計淨重
    0.6153公克）及已使用過之注射針筒3 支。
三、案經臺北市政府警察局中正第一分局移送臺灣板橋地方法院
    檢察署檢察官偵查起訴。
    理  由
一、本件被告林江龍所犯係死刑、無期徒刑、最輕本刑為3 年以
    上有期徒刑以外之罪，其於準備程序中就被訴事實為有罪之
    陳述，本院告知簡式審判程式之旨，並聽取公訴人、被告之
    意見後，經合議庭裁定由受命法官獨任進行簡式審判程式審
    理，合先敘明。
二、上揭犯罪事實，業據被告於本院審理時坦承不諱，並有扣案
    之海洛因3 包、已使用之注射針筒3 支、搜索扣押筆錄暨扣
    押物品目錄表1 份、扣案物照片4 張附卷可稽，而其於100
    年6 月17日下午4 時45分為警採集之尿液，經送台灣尖端先
    進生技醫藥股份有限公司鑑驗結果，確認呈嗎啡陽性反應，
    有該公司100 年6 月28日出具之濫用藥物檢驗報告及臺北市
    政府警察局偵辦毒品案件尿液檢體委驗單各1 紙在卷可稽（
    見偵查卷第51至52頁），足以佐證被告自白與事實相符，堪
    以採信。
三、而按毒品危害防制條例於92年7 月9 日修正公佈，自93年1
    月9 日施行，其中第20條、第23條將施用毒品之刑事處遇程
    序，區分為「初犯」及「5 年內再犯」、「5 年後再犯」。
    依其立法理由之說明：「初犯」，經觀察、勒戒或強制戒治
    後，應為不起訴處分或不付審理之裁定；經觀察、勒戒或強
    制戒治執行完畢釋放後，「5 年內再犯」者，因其再犯率甚
    高，原實施之觀察、勒戒及強制戒治既已無法收其實效，爰
    依法追訴或裁定交付審理。至於經觀察、勒戒或強制戒治執
    行完畢釋放後，「5 年後再犯」者，前所實施之觀察、勒戒
    或強制戒治已足以遮斷其施用毒品之毒癮，為期自新及協助
    其斷除毒癮，仍適用「初犯」規定，先經觀察、勒戒或強制
    戒治之程式。從而依修正後之規定，僅限於「初犯」及「5
    年後再犯」二種情形，始應先經觀察、勒戒或強制戒治程式
    ；倘被告於5 年內已再犯，經依法追訴處罰，縱其第3 次（
    或第3 次以上）再度施用毒品之時間，在初犯經觀察、勒戒
    或強制戒治執行完畢釋放5 年以後，已不合於「5 年後再犯
    」之規定，且因已於「5 年內再犯」，顯見其再犯率甚高，
    原實施觀察、勒戒或強制戒治，已無法收其實效，即應依該
    條例第10條處罰。查被告前有如事實欄所載強制戒治執行完
    畢紀錄，有臺灣高等法院被告前案紀錄表在卷可憑，雖被告
    係於上開強制戒治執行完畢而釋放5 年後再犯本件施用毒品
    犯行，惟其於強制戒治執行完畢釋放後5 年內曾因施用毒品
    遭追訴處罰，已如前述，則其前所實施之強制戒治未足以遮
    斷施用毒品之癮，依上開說明，自與前揭條例第20條第3 項
    之規定僅得適用於「5 年後再犯」之情形不合（最高法院95
    年度台非字第59號判決可參），是被告本件犯行自應依同條
    例第10條第1 項論科。
四、查海洛因為毒品危害防制條例第2 條第2 項第1 款所定之第
    一級毒品，依法不得持有及施用，核被告所為，係犯毒品危
    害防制條例第10條第1 項之施用第一級毒品罪，其持有海洛
    因之低度行為，為施用之高度行為所吸收，不另論罪。又被
    告前有如事實欄一、(二)所載之有期徒刑執行完畢紀錄，有卷
    附上開被告前案紀錄表可按，其於受徒刑執行完畢後5 年以
    內，故意再犯本件有期徒刑以上之罪，為累犯，應依刑法第
    47條第1 項之規定加重其刑。爰審酌被告前曾因施用毒品經
    送強制戒治執行完畢而由檢察官為不起訴處分確定，已受毒
    品危害防制條例對施用毒品者之寬典，且曾再因施用毒品而
    經本院論罪科刑，應知所警惕，竟於前往醫院接受毒品替代
    療法戒癮治療時，意志不堅，又向他人購入海洛因供己吸食
    而為警查獲，實屬不該，其施用海洛因行為，不惟戕害自己
    身心健康，並嚴重危害社會風氣，應予非難；惟衡酌其施用
    毒品係自戕行為，對他人法益尚無具體危害，兼衡其智識程
    度為高中肄業（見警詢筆錄）、犯罪動機，自始坦承犯行，
    犯罪後態度良好等一切情狀，量處如主文所示之刑，以資懲
    儆。扣案之白色粉末3 包（驗前合計淨重0.6532公克、驗餘
    合計淨重0.6153公克），經送驗結果，檢出第一級毒品海洛
    因成分，有慈濟大學濫用藥物檢驗中心鑑定書1 份附卷可稽
    （見偵查卷第55頁），屬查獲之毒品，不問屬於犯人與否，
    應依毒品危害防制條例第18條第1 項前段之規定宣告沒收銷
    燬。至上開海洛因之外包裝袋3 個及已使用過之注射針筒3
    支，則為被告所有，分別供其犯持有及施用第一級毒品所用
    之物，亦經被告於警詢及本院審理時陳明在卷，爰併依刑法
    第38條第1 項第2 款規定，宣告沒收之。
據上論斷，應依刑事訴訟法第273 條之1 第1 項、第299 條第1
項前段，毒品危害防制條例第10條第1 項、第18條第1 項前段，
刑法第11條、第47條第1 項、第38條第1 項第2 款，判決如主文
。
本案經檢察官周芳怡到庭執行職務。
中    華    民    國  100     年    9     月    30    日
                  刑事第十二庭  法  官  曹惠玲
上列正本證明與原本無異。
如不服本裁定，應於裁定送達後五日內敘明抗告理由，向本院提
出抗告狀。
                                書記官  蕭佩宜
中    華    民    國   100    年    9     月    30    日
附錄本件論罪科刑法條全文：
毒品危害防制條例第10條
施用第一級毒品者，處6 月以上5 年以下有期徒刑。
施用第二級毒品者，處3 年以下有期徒刑。